臺灣士林地方法院民事裁定
111年度消債職聲免字第25號
債  務  人  洪百鋒  
代  理  人  盧駿毅律師(法扶律師)
上列當事人聲請免責事件，經本院裁定終止清算程序確定，裁定
如下：
    主  文
債務人洪百鋒應予免責。
    理  由
一、按法院為終止或終結清算程序之裁定確定後，除別有規定外
    ，應以裁定免除債務人之債務，消費者債務清理條例（下稱
    消債條例）第132條定有明文。又法院裁定開始清算程序後
    ，債務人有薪資、執行業務所得或其他固定收入，扣除自己
    及依法應受其扶養者所必要生活費用之數額後仍有餘額，而
    普通債權人之分配總額低於債務人聲請清算前2年間，可處
    分所得扣除自己及依法應受其扶養者所必要生活費用之數額
    者，法院應為不免責之裁定。但債務人證明經普通債權人全
    體同意者，不在此限，復為消債條例第133條所明定。另債
    務人有下列各款情形之一者，法院應為不免責之裁定。但債
    務人證明經普通債權人全體同意者，不在此限：一、於7年
    內曾依破產法或本條例規定受免責。二、故意隱匿、毀損應
    屬清算財團之財產，或為其他不利於債權人之處分，致債權
    人受有損害。三、捏造債務或承認不真實之債務。四、聲請
    清算前2年內，因消費奢侈商品或服務、賭博或其他投機行
    為，所負債務之總額逾聲請清算時無擔保及無優先權債務之
    半數，而生開始清算之原因。五、於清算聲請前1年內，已
    有清算之原因，而隱瞞其事實，使他人與之為交易致生損害
    。六、明知已有清算原因之事實，非基於本人之義務，而以
    特別利於債權人中之一人或數人為目的，提供擔保或消滅債
    務。七、隱匿、毀棄、偽造或變造帳簿或其他會計文件之全
    部或一部，致其財產之狀況不真確。八、故意於財產及收入
    狀況說明書為不實之記載，或有其他故意違反本條例所定義
    務之行為，致債權人受有損害，或重大延滯程序；債務人有
    前條各款事由，情節輕微，法院審酌普通債權人全體受償情
    形及其他一切情狀認為適當者得為免責之裁定，消債條例第
    134條及第135條亦有明文。
二、經查：
㈠、本件債務人洪百鋒於民國109年12月7日依消債條例第151條第
    1項規定向本院聲請調解，因調解不成立，債務人於調解不
    成立當日即109年12月28日聲請清算，依消債條例第153條之
    1第2項規定，以其調解之聲請視為清算之聲請，經本院以11
    0年度消債清字第11號裁定自110年4月29日17時起開始清算
    程序，於債務人清算財團之財產分配完結後，經本院於111
    年2月21日裁定終結清算程序確定等情，業經調閱本院109年
    度司消債調字第479號消費者債務清理事件卷（下稱司消債
    調卷）、110年度消債清字第11號清算事件卷、110年度司執
    消債清字第22號清算事件卷（下稱司執消債清卷）等卷宗查
    核無訛。是依首揭規定，本院應依職權裁定是否免除債務人
    之債務。經本院函詢各債權人陳述意見，全體債權人均具狀
    表示不同意債務人免責，並請求調查債務人有無消債條例第
    133條及第134條各款不免責事由等語。
㈡、查債務人自110年4月29日17時起開始清算程序後，迄111年7
    月21日本院行訊問程序之際，均任職於豪山國際股份有限公
    司（下稱豪山公司）臺北分公司擔任業務專員，每月平均薪
    資收入為2萬8,055元（計算式：〔27,404＋34,634＋23,400＋31
    ,541＋26,702＋27,511＋27,603＋25,326＋30,373＋30,494＋25,48
    4＋25,250＋28,223＋28,826〕÷14＝28,055，元以下四捨五入）
    等情，業據債務人陳述在卷（見本院卷第21頁反面至第22頁
    ），並有債務人金融機構帳戶存摺內頁明細、豪山公司111
    年7月6日債務人110年5月至111年6月每月薪資明細表可佐（
    見本院卷第27頁至第31頁、第41頁、第61頁），故自本院裁
    定開始清算程序起至本院為訊問時，債務人每月平均薪資收
    入為2萬8,055元，應認屬實。又債務人現租屋居住於臺北市
    內湖區，而其陳報平均每月生活支出為2萬1,607元（低於以
    111年度臺北市每人每月最低生活費1萬8,682元1.2倍計算之
    2萬2,418元），另應負擔父母扶養費共6,000元，合計為2萬
    7,607元（見本院卷第22頁）。是以，債務人自裁定開始清
    算程序後有固定收入，扣除自己及依法受其扶養者所必要生
    活費用之數額後仍有餘額448元（計算式：28,055－21,607－6
    ,000＝448），洵堪認定。
㈢、次查，債務人自陳其於108年12月間因腦中風與心血管疾病住
    院治療，109年3月起留職停薪休養，110年1月始復職，是其
    於聲請清算前2年期間即107年12月至109年11月間，總收入
    約為49萬5,555元等情，業據提出天主教輔仁大學附設醫院
    診斷證明書及108年度綜合所得稅各類所得資料清單為憑（
    見司消債調卷第12頁、第16頁），堪信為真。又債務人主張
    聲請前2年間其個人每月支出依各年度臺北市每人每月最低
    生活費1.2倍計算，父母之扶養費則為6,000元（見本院卷第
    21頁），故債務人聲請前2年支出共計為62萬6,606元（計算
    式：[(16,157×1.2)＋（16,580×1.2×12）＋（17,005×1.2×11
    ）]＋（6,000×24）＝626,606，元以下四捨五入）。從而，債
    務人聲請清算前2年間可處分所得扣除自己及依法受其扶養
    者所必要生活費用之數額後，已無餘額（計算式：495,555－
    626,606＝－131,051）。對照本件普通債權人於清算程序中受
    有分配5萬1,045元（見司執消債清卷第110頁），則各普通
    債權人於清算程序中之分配總額已高於債務人聲請清算前2
    年間可處分所得扣除自己及依法受其扶養者所必要生活費用
    之數額，核與消債條例第133條所規定之不免責事由要件不
    符，堪可認定。
㈣、又債務人於聲請清算前2年內之108年9月間，雖有入出境紀錄
    （見本院卷第39頁），然債務人陳明該次出境係受公司委任
    招待客戶至印尼峇里島旅遊，費用由公司支出（見本院卷第
    65頁反面），難謂悖於一般經驗常情，尚無從認定屬奢侈浪
    費之行為。又債權人臺灣銀行股份有限公司雖主張債務人積
    欠款項多年，有財產卻未償還，期間財產恐有消債條例第13
    4條第7款不免責事由云云，惟積欠債務未為清償之原因不一
    而足，無法逕予推論債務人有隱匿財產之情事，且債權人並
    未舉出債務人有隱匿、毀棄、偽造或變造帳簿或其他會計文
    件之全部或一部，致其財產之狀況不真確之相當事證，難認
    債務人該當於該條款之不免責事由。此外，復查無債務人有
    消債條例第134條各款應為不免責裁定之事由，自無從認定
    債務人有上開規定所定之不免責事由。
三、綜上所述，債務人經法院終止清算程序之裁定確定後，本院
    依消債條例第136條規定通知全體無擔保債權人就債務人是
    否應予免責乙節以書面及到場陳述意見，其等雖表示反對債
    務人免責，並主張債務人有消債條例第133條及第134條各款
    不免責事由，但經本院調查結果，並審酌債務人收入及支出
    狀況，與其積欠債務之內容、原因等情，認債務人並無前揭
    條文各款所定之情事，依上說明，應為免責之裁定。
四、爰裁定如主文。
中　　華　　民　　國　　111 　年　　7 　　月　　28　　日
                  民事第三庭　法  官  林靖淳
以上正本係照原本作成。
如對本裁定抗告，應於裁定送達後10日內向本院提出抗告狀，並
繳納抗告費新臺幣1,000 元。
中　　華　　民　　國　　111 　年　　7 　　月　　28　　日
                              書記官  洪忠改